【裁判字號】    98,審易,73
【裁判日期】    980220
【裁判案由】    毒品危害防制條例
【裁判全文】
臺灣士林地方法院刑事判決              98年度審易字第73號
公  訴  人  臺灣士林地方法院檢察署檢察官
被      告  甲○○
上列被告因違反毒品危害防制條例案件，經檢察官提起公訴（九
十七年度毒偵字第二二四三號），被告為有罪之陳述，本院裁定
改行簡式審判程序，並判決如下：
    主  文
甲○○施用第二級毒品，累犯，處有期徒刑捌月，扣案之甲基安
非他命貳包（驗餘總淨重零點參陸捌捌公克）沒收銷燬，吸食器
壹組沒收。
    事  實
一、甲○○前因施用毒品案件，經依法院裁定送觀察、勒戒後，
    認無繼續施用毒品之傾向，於民國九十二年九月十五日執行
    完畢釋放，並由臺灣士林地方法院檢察署檢察官於九十二年
    九月十五日以九十二年度毒偵字第九六九號為不起訴處分確
    定。又於九十三年間，因施用毒品案件，經臺灣基隆地方法
    院以九十三年度基簡字第三九０號判決處有期徒刑四月確定
    ，於九十四年三月三日執行完畢。另因竊盜案件，經本院以
    九十四年度易字第一七三號判決處有期徒刑一年八月，並經
    臺灣高等法院以九十四年度上易字第一五九四號判決駁回上
    訴確定，甫於九十六年九月二十二日假釋付保護管束期滿，
    視為執行完畢。又於九十六年間，因施用毒品案件，經本院
    以九十七年度易字第五八四號判決處應執行有期徒刑九月確
    定。復於九十七年間，因施用毒品案件，經本院以九十七年
    度易字第一二九二號判決處有期徒刑七月，並經臺灣高等法
    院以九十七年度上易字第三一九六號判決駁回上訴確定（尚
    未執行完畢）。詎甲○○仍不知悔改，復基於施用第二級毒
    品甲基安非他命之犯意，於九十七年十月一日下午五時許，
    在臺北市○○區○○路三段旁之流動廁所內，以將甲基安非
    他命置於玻璃球內燒烤，吸食其產生煙霧之方式，施用甲基
    安非他命一次，嗣甲○○於九十七年十月二日下午七時四十
    五分許，行經臺北市○○區○○路八十號前，因行跡可疑，
    為警臨檢查獲，並扣得其所有之甲基安非他命二包（驗餘總
    淨重零點參陸捌捌公克）及吸食器一組。
二、案經臺北市政府警察局士林分局報請臺灣士林地方法院檢察
    署檢察官偵查起訴。
    理  由
一、前揭犯罪事實，業據被告甲○○於警詢時、偵查中、本院準
    備程序及審理時供認不諱，又被告經警採集其尿液送檢驗結
    果，呈安非他命、甲基安非他命陽性反應，有臺灣尖端先進
    生技醫藥股份有限公司九十七年十月十五日實驗室檢體編號
    AC43852 號濫用藥物檢驗報告及臺北市政府警察局偵辦毒品
    案件尿液檢體委驗單各一份在卷可稽，復有查獲之甲基安非
    他命二包及吸食器一組扣案可資佐證，而上開扣案物經檢驗
    結果，呈甲基安非他命反應，亦有交通部民用航空局航空醫
    務中心九十七年十月二十一日航藥鑑字第０九七五四０八號
    毒品鑑定書、搜索扣押筆錄及扣押物品目錄表各一份在卷可
    憑，足徵被告自白與事實相符。本件事證明確，被告犯行堪
    以認定。
二、按毒品危害防制條例係於九十二年七月九日修正公布，自九
    十三年一月九日起施行。修正後已刪除二犯及三犯之規定，
    一改修法前繁雜之處遇程序，僅將施用毒品者簡化區分為初
    犯、再犯，並認施用毒品者係屬病患性犯人，以觀察、勒戒
    戒除其身癮，並以強制戒治去除其心癮。經觀察、勒戒或強
    制戒治執行完畢釋放後，若係五年後再犯該條例第十條施用
    毒品罪者，與同條例第二十條第一項、第二項關於「初犯」
    之處理方式相同，檢察官應先聲請法院裁定令被告入勒戒處
    所觀察、勒戒，並視有無繼續施用毒品傾向，決定應予釋放
    、為不起訴之處分，或應聲請法院裁定令入勒戒處所強制戒
    治；若係五年內「再犯」同條例第十條施用毒品罪者，依同
    條例第二十三條第二項規定，檢察官則應依法起訴。觀諸該
    條例第二十條第三項之修正理由：「觀察、勒戒或強制戒治
    五年後再犯者，顯見前所實施之觀察、勒戒或強制戒治已足
    以遮斷其施用毒品之癮，為期自新及協助其戒除毒癮，對此
    五年後再犯者，爰明定仍適用初犯之規定，先經觀察、勒戒
    、強制戒治之程序。」及同條例第二十三條第二項之修正理
    由：「為配合簡化施用毒品犯之刑事處遇程序，並鑑於經觀
    察、勒戒或強制戒治執行完畢釋放後五年內再犯者，其再犯
    率甚高，原據以實施之觀察、勒戒及強制戒治既已無法收其
    實效，自應施以刑事處遇。」顯然如施用毒品者係前經觀察
    、勒戒或強制戒治等治療程序執行完畢五年後，始再施用毒
    品之「初犯」，因前所執行之觀察、勒戒或強制戒治已足收
    戒除毒癮之效，自應重新執行觀察、勒戒或強制戒治等治療
    程序，並於治療程序執行完畢後，由檢察官為不起訴處分，
    毋庸對之追訴處罰；反之，在「再犯」之情形，因其先前所
    為治療程序顯未能收戒斷毒癮之效，且考量施用毒品者之再
    犯率偏高，乃簡化其刑事處遇程序，而逕予追訴處罰，不再
    施以治療程序。參酌上開立法理由，修正毒品危害防制條例
    就施用毒品者，祇於「初犯」及「五年後再犯」二種情形，
    有其追訴條件之限制，及須於初犯經觀察、勒戒或強制戒治
    釋放後，五年內均無施用毒品之行為，始能認其前所實施之
    觀察、勒戒或強制戒治已足遮斷毒癮，而得於五年後再犯時
    ，再予適用初犯之規定，重行觀察、勒戒等程序。倘五年內
    已經再犯，被依法追訴處罰，縱其第三次（或第三次以上）
    施用毒品之時間在初犯釋放五年以後，即與「五年後再犯」
    之情形有別，且因已於「五年內再犯」，顯見其再犯率甚高
    ，原實施觀察、勒戒或強制戒治，已無法收其實效，而無五
    年戒斷期之存在，自無再經觀察、勒戒及強制戒治之必要，
    應由檢察官逕行起訴，始符新法修正之本旨（最高法院九十
    五年度台非字第五十九號判決參照）。查被告前因施用毒品
    案件，經法院裁定送觀察、勒戒後，認無繼續施用毒品之傾
    向，於九十二年九月十五日釋放出所，並經臺灣士林地方法
    院檢察署檢察官以九十二年度毒偵字第九六九號為不起訴處
    分確定。又於九十三年間，因施用毒品案件，經臺灣基隆地
    方法院以九十三年度基簡字第三九０號判決處有期徒刑四月
    確定。再於九十六年間，因施用毒品案件，經本院以九十七
    年度易字第五八四號判決處應執行有期徒刑九月確定。復於
    九十七年間，因施用毒品案件，經本院以九十七年度易字第
    一二九二號判決處有期徒刑七月，並經臺灣高等法院以九十
    七年度上易字第三一九六號判決駁回上訴確定，有刑案資料
    查註紀錄表及全國施用毒品案件紀錄表各一份在卷可稽，被
    告曾因施用毒品，經觀察、勒戒執行完畢釋放後，五年內再
    犯施用毒品罪，並經判決確定，被告係五犯施用毒品罪，雖
    在前案觀察、勒戒執行完畢釋放五年後，但參照上述判決意
    旨，仍應予追訴處罰。按甲基安非他命為毒品危害防制條例
    第二條第二項第二款所稱之第二級毒品。核被告施用甲基安
    非他命之行為，係犯毒品危害防制條例第十條第二項之施用
    第二級毒品罪。被告持有甲基安非他命進而施用，其持有甲
    基安非他命之低度行為應為施用甲基安非他命之高度行為所
    吸收，不另論罪。又被告有事實欄所述犯罪科刑執行情形，
    有臺灣高等法院被告前案紀錄表附卷可參，其於有期徒刑執
    行完畢後，五年內故意再犯有期徒刑以上之本罪，應依刑法
    第四十七條第一項之規定論以累犯，並加重其刑。爰審酌被
    告有多次施用毒品之前科，素行不佳，惟考量其僅施用甲基
    安非他命一次及犯罪戕害自己身心健康，與犯罪後供認犯行
    之態度等一切情狀，量處如主文所示之刑。
三、扣案之甲基安非他命二包（驗餘總淨重零點三六八八公克）
    ，係查獲之第二級毒品，不問屬於被告與否，應依毒品危害
    防制條例第十八條第一項前段之規定宣告沒收銷燬。至扣案
    之吸食器一組，係被告所有供施用甲基安非他命所用之物，
    業據其於本院審理時供明在卷，應依刑法第三十八條第一項
    第二款之規定宣告沒收。
據上論斷，應依刑事訴訟法第二百九十九條第一項前段、第二百
七十三條之一第一項，毒品危害防制條例第十條第二項、第十八
條第一項前段，刑法第十一條、第三十八條第一項第二款、第四
十七條第一項，判決如主文。
本案經檢察官王巧玲到庭執行職務。
中    華    民    國    98    年    2    月     20    日
                  刑事第一庭法  官  周明鴻
以上正本證明與原本無異。
如不服本判決應於收受判決後10日內向本院提出上訴書狀，並應
敘述具體理由；其未敘述上訴理由者，應於上訴期間屆滿後20日
內向本院補提理由書（均須按他造當事人之人數附繕本）「切勿
逕送上級法院」。
                            書記官  丁梅芬
中    華    民    國    98    年    2    月     20    日
附錄論罪科刑法條：
毒品危害防制條例第十條第二項
施用第二級毒品者，處 3 年以下有期徒刑。


司法院資訊處製作；財團法人民間司法改革基金會備份。
